【裁判字號】    99,交聲,1607
【裁判日期】    991130
【裁判案由】    違反道路交通管理處罰條例聲明異議
【裁判全文】
臺灣臺北地方法院交通事件裁定         99年度交聲字第1607號
原處分機關  臺北市政府警察局中正第二分局
異  議  人  葉忠雄
即受處分人
上列異議人即受處分人因違反道路交通管理處罰條例案件，對於
臺北市政府警察局中正第二分局民國99年10月13日所為之北市警
中正二分交裁字A1A143444 號處分（原處分案號：北市警交大字
第A1A143444 號），聲明異議，本院裁定如下：
    主  文
異議駁回。
    理  由
一、按腳踏自行車屬慢車之一種，按慢車行駛，應遵守道路交通
    標誌、標線、號誌之指示，慢車應在劃設之慢車道上靠右順
    序行駛，在未劃設慢車道之道路，應靠右側路邊行駛；慢車
    不得侵入快車道或人行道行駛，並不得在禁止穿越地段穿越
    道路，道路交通安全規則第6 條第1 項、第124 條分別定有
    明文。又按慢車駕駛人，在同一慢車道上，不按遵行之方向
    行駛者，處新臺幣（下同）3 百元以上6 百元以下罰鍰，道
    路交通管理處罰條例第74條第1 項第2 款定有明文。
二、本件異議人即受處分人葉忠雄騎乘自行車於民國99年8 月9
    日下午2 時5 分許，在臺北市○○○路○ 段11號前，不按遵
    行之方向南向北行駛，而由東向西行駛，與案外人蔡旺哲駕
    駛之車牌號碼2B-1836 號自用小客車之左前車身發生擦撞，
    受處分人因此倒地受傷，原舉發單位臺北市政府警察局交通
    警察大隊事故處理組認為受處分人有在同一慢車道上，不按
    遵行之方向行駛之違規行為，掣單舉發；受處分人嗣於應到
    案日期前向原處分機關臺北市政府警察局中正第二分局申訴
    不服，經原處分機關請舉發單位查處，原舉發單位仍認定受
    處分人有上述違規行為，原處分機關乃於99年10月13日以受
    處分人違反道路交通管理處罰條例第74條第1 項第2 款規定
    ，裁決受處分人罰鍰3 百元等情，有舉發違反道路交通管理
    事件通知單、道路交通事故初步分析研判表、交通事故談話
    紀錄表2 份、道路交通事故現場圖、道路交通事故補充資料
    表、道路交通事故調查報告表、道路交通事故肇事人自首情
    形紀錄表、照片15張、臺北市政府警察局中正第二分局違反
    道路交通管理事件裁決書在卷可按，堪以認定。
三、受處分人聲明異議意旨略以：(一)按為加強道路交通管理，維
    護交通秩序，確保交通安全，乃特制訂道路交通管理處罰條
    例，而道路十字路口紅綠燈號誌及行人穿越道斑馬線之設置
    即代表公權力行使之權威性即可信賴性；伊係習法之人，安
    分守己，不踰矩，案發前係在臺北律師公會開會（完畢係99
    年8 月9 日下午2 時）後下樓至羅斯福路1 段9 巷推自行車
    至11號與13號間之人行道上，待十字路口東向西方向綠燈亮
    起，擬穿越南向北之斑馬線時，甫騎上自行車約3 秒（即99
    年8 月9 日下午2 時5 分3 秒）即被突如其來之肇事者蔡旺
    哲所駕駛小客車攔腰自左側衝撞倒向右側倒地，車損人傷，
    豈可歸責於伊？(二)案發當時，現場除有路上行人目擊外，並
    無任何警員目擊或在場，迨至伊在臺大急診室報案後，不知
    何時舉發警員始到場，其所見為蔡旺哲肇事後（陪同伊在臺
    大急診室救治，並無離開）自行車已移至11號前人行道上一
    角，已非案發實況，故舉發警員不無以推測或擬制為論據，
    不能遽信為真；(三)查十字路口又劃有斑馬線，蔡旺哲原不該
    車停該處，何況，其原本在停車之靜止狀態，豈料其不顧綠
    燈已亮起，行人正東向西穿越馬路，竟突發動其車向伊猛撞
    （欲由南駛向北去），致肇此車禍，應係可歸責於蔡旺哲之
    事由所致，爰請詳判責任歸屬，撤銷舉發云云。
四、本院經查：
  (一)受處分人於上開時、地，騎乘自行車時，其自行車左側遭蔡
    旺哲駕駛自用小客車之左前車頭撞及，人車倒地等情，為受
    處分人所是認，並有交通事故談話紀錄表、道路交通事故現
    場圖、道路交通事故調查報告表、道路交通事故肇事人自首
    情形紀錄表及道路現場照片3 張在卷可稽（見本院卷第13、
    14、17、19、20、24、27、28頁），既堪認定，惟受處分人
    仍執前詞置辯，故本案爭點在於受處分人當時騎車之行進情
    形為何。
  (二)觀諸卷附現場照片顯示，臺北市○○○路○ 段11號前慢車道
    劃設有南向北方向之白色箭頭，俾為車輛遵行方向之交通標
    線（見本院卷第24頁下方照片、第27頁下方照片），至為明
    確。因此，依首揭道路交通安全規則第6 條第1 項、第124
    條之規定，本件受處分人騎乘腳踏自行車行經該路段時，本
    應遵循此交通標線之指示，由南向北方向行駛，且不得逕行
    侵入快車道或人行道行駛。據受處分人提出之聲明異議狀自
    承：伊當時自臺北市○○○路○ 段9 巷騎出，擬由東向西穿
    越羅斯福路，適蔡旺哲駕車由南往北方向起步撞及等情（見
    本院卷第6 頁、第13頁），輔以2 車之擦撞痕跡位置可知，
    受處分人當時確自臺北市○○○路○ 段9 巷由東向西方向騎
    出、擬橫越羅斯福路。如此行進方式，顯係違反該路段慢車
    道上白色箭頭指示之行駛方向，而與首揭道路交通安全規則
    第124 條之規定不合。
  (三)受處分人雖辯稱：伊欲穿越行人穿越道云云（見本院卷第6
    頁），惟依道路交通事故現場圖及現場照片顯示，臺北市○
    ○○路○ 段9 巷與行人穿越道尚相隔8 公尺之距，受處分人
    自承在此巷口外之慢車道上即坐上自行車開始踩動之事實（
    見本院卷第6 頁），則受處分人已在慢車道上開始行駛之行
    為，顯非在行人穿越道上牽車行走，其所辯不足卸責。
  (四)綜上，本件受處分人在同一慢車道上，不按遵行之方向行駛
    之違規行為，已臻明確，洵堪認定。縱受處分人因此受傷，
    仍無從解免受處分人前揭違規行為之行政罰責任，附此敘明
    。
五、綜上所述，本件受處分人確有如原處分機關所認定之慢車駕
    駛人在同一慢車道上，不按遵行之方向行駛之違規行為，原
    處分機關依道路交通管理處罰條例第74條第1 項第2 款規定
    ，裁處受處分人罰鍰3 百元，核無違誤。從而，本件異議為
    無理由，應予駁回。
六、據上論斷，應依道路交通管理處罰條例第87條第2 項、道路
    交通事件處理辦法第18條，裁定如主文。
中    華    民    國    99    年    11    月    30    日
                  交通法庭  法  官  林晏如
上正本與原本無異。
如不服本裁定，應於裁定送達後5日內向本院提出抗告狀。
                            書記官  楊盈茹
中    華    民    國    99    年    12    月    2     日

司法院資訊處製作；財團法人民間司法改革基金會備份。
